臺灣高等法院臺南分院刑事判決　　　　　　九十一年度上易字第二四號　　　Ｇ
　　　上　訴　人　臺灣臺南地方法院檢察署檢察官
　　　被　　　告　甲　○　○
右上訴人因被告詐欺案件，不服臺灣臺南地方法院九十年度易字第二三六八號中華民
國九十年十二月十八日第一審判決（起訴案號：臺灣臺南地方法院檢察署八十九年度
偵字第一一一０四號），提起上訴，本院判決如左：
      主      文
原判決撤銷。
甲○○意圖為自己不法之所有，以詐術使人將本人之物交付，處有期徒刑陸月，如易
科罰金，以參佰元折算壹日。
      事      實
一、甲○○知悉乙○○身體有缺陷，急於娶妻，乃於民國八十九年二月間，至台南縣
    官田鄉渡頭村渡子頭九三之三號乙○○之住所，向乙○○稱：可為其仲介大陸新
    娘，經雙方同意後，乙○○遂分別於八十九年二月十五日及四月間，將仲介所需
    之費用新台幣（下同）十五萬元及十二萬元分二次給付，甲○○並向其稱這些錢
    包辦到好，服務至新娘入境台灣為止，甲○○於取得仲介費後，即前往大陸並介
    紹福建省籍蘇香蘭與乙○○結婚。詎甲○○見有機可乘，竟基於意圖為自己不法
    所有之犯意，向乙○○偽稱，「為防止假結婚，大陸民政局須收取退戶口押金二
    十萬元」，乙○○不知有詐，遂於八十九年五月五日將二十萬元交付與甲○○。
    甲○○取得上開款項後，除給付人民幣計四千元予大陸女子蘇香蘭外，並未另給
    付聘金予蘇香蘭，而將其餘之款項占為己有。乙○○於八十九年六月十四日與甲
    ○○一同至大陸福建省與蘇香蘭見面。雙方見面後，蘇香蘭再向乙○○要求六萬
    元之聘金，經乙○○詢問後，得知甲○○並無給付給女方聘金且亦無上開戶口押
    金之情事，始知受騙。
二、案經乙○○訴請台灣台南地方法院檢察署檢察官偵查起訴。
      理      由
一、訊據被告甲○○固坦承有收取仲介金二十七萬元外，並收取退戶口押金二十萬元
    ，惟否認有詐欺之行為，辯稱：伊於八十九年六月十五日去大陸與蘇香蘭見面，
    並仲介與乙○○結婚，並有照結婚照，四千元人民幣是轉戶口用的，二十萬元是
    怕假結婚真賣淫用的，這筆錢是交給蘇香蘭在大陸民政局當押金，只要他結婚，
    押金就可退還，因乙○○中途不辦結婚手續，故未辦成，並非蓄意詐騙等語。
二、惟查右揭事實業據告訴人乙○○指訴在卷，並有被告甲○○向告訴人收取退戶口
    押金二十萬元之收據影本一紙附卷可稽（附於偵查卷第八頁），且據台南市警察
    局向承辦兩岸婚姻之仲介業者查詢，迎娶大陸新娘所須之費用，台灣仲介費，約
    新台幣四萬元，大陸仲介費，約人民幣一萬三千元（新台幣陸萬元），包括來回
    機票、食宿、聘金，計約二十六萬元。又大陸之民政局並無規定須繳納新台幣二
    十萬元押金以防假結婚之規定，有台南市警察局查證報告二份附卷可按（附於偵
    查卷第七十三頁、第八十五頁）。被告嗣雖改稱：二十萬元是交給蘇香蘭去辦，
    然被告既為仲介人，其即應與大陸之婚姻仲介人合作辦理告訴人之結婚登記事宜
    ，焉有交付欲結婚之大陸女子二十萬元現金，由該女子自行辦理遷籍手續之理，
    其所辯顯與常情不符，尚難採信。
三、查兩岸婚姻之仲介迎娶大陸新娘所須之費用既須二十六萬元已如前述，被告確曾
    往大陸並介紹女子蘇香蘭與乙○○結婚，乙○○亦同赴大陸相親、結婚並照結婚
    相片等情，亦據乙○○供承在卷，則被告於收取二十七萬元仲介費部分尚難認有
    為自己不法所有之意圖，惟假借名目稱：「為防止假結婚，大陸民政局須收取退
    戶口押金二十萬元」而向告訴人乙○○詐取退戶口押金二十萬元部分之詐欺犯行
    ，甚為明確，從而被告所辯：二十萬元是怕假結婚真賣淫用的，伊交給蘇香蘭在
    大陸民政局當押金，並非蓄意詐騙等語，顯係卸責之詞，不足採信，犯行應可認
    定。查被告意圖為自己不法之所有，以詐術詐取二十萬元押金，核其所為，係犯
    刑法第三百三十九條第一項之詐欺取財罪。
四、按刑法第四十一條業經立法院於民國九十年元月四日修正，將易科罰金之適用範
    圍擴大為五年以下有期徒刑之罪，並明定併合處罰之數罪，如各罪均得易科罰金
    者，其應執行之刑逾六個月時，亦得適用之，並經總統於九十年一月十日公佈，
    同月十二日生效，被告於八十九年五月間，犯詐欺罪，其犯罪時間，在新法修正
    前，所犯詐欺罪，其最高本刑為五年以下有期徒刑，新舊法比較結果，以新法有
    利於被告，自應適用有利於被告新法，原審諭知六月以下有期徒刑，竟未比較新
    舊法而適用，自有未合，檢察官上訴意旨，指摘原判決量刑太輕，固不足採，惟
    原判決既有上述可議，自屬無可維時，應由本院撤銷改判，爰審酌被告並無仲介
    婚姻之經驗，見有利可圖即詐取他人財物，又未與與告訴人達成民事上和解等一
    切情狀，量處有期徒刑陸月，並諭知易科罰金以參佰元折算壹日。
五、公訴意旨又以：認被告先後二次向告訴人收取仲介費十五萬元及十二萬元合計二
    十七萬元及向告訴人之母借貸八萬元，亦犯刑法第三百三十九條第一項之詐欺犯
    行，惟查被告確曾為告訴人安排相親等事宜，且兩岸婚姻之仲介迎娶大陸新娘所
    須之費用既須二十六萬元已如前述，僅後來因告訴人發現被告多收取二十萬元退
    戶口押金，遭到詐欺而未繼續辦理完畢，故尚難認被告於收取二十七萬仲介費之
    初即有為自己不法所有之意圖，又被告因缺錢用乃向告訴人之母借款八萬元，並
    未施用詐術，縱然迄未返還，亦僅為債務不履行之問題，與詐欺取財罪之構成要
    件有間，此部分犯罪尚不能證明，本應為無罪之諭知，因公訴人認為此二部分之
    犯行與判罪部分（詐取押金部分）有連續犯之裁判上一罪關係，故不另為無罪之
    諭知，並予敘明。
據上論斷，應依刑事訴訟法第第三百六十九條第一項前段、第三百六十四條、二百九
十九條第一項前段，刑法第三百三十九條第一項、第二條第一項、第四十一條第一項
前段，罰金罰鍰提高標準條例第一條前段、第二條，判決如主文。
本案經檢察官劉得鉦到庭執行職務。
中    華    民    國      九十一      年      四      月      十八      日
                                  臺灣高等法院臺南分院刑事第六庭
                                      審判長法官  楊    明    章
                                            法官  高    明    發
                                            法官  戴    勝    利
右正本證明與原本無異。
不得上訴。
                                      法院書記官  吳    銘    添
中    華    民    國      九十一      年      四      月     十九       日
附錄：本判決論罪科刑法條：
刑法第三百三十九條第一項：意圖為自己或第三人不法之所有，以詐術使人將本人或
                          第三人之物交付者，處五年以下有期徒刑、拘役或科或
                          併科一千元以下罰金。
